臺灣嘉義地方法院民事判決　九十年度重訴字第八二號
　　原　　　告　德寶營造股份有限公司
　　法定代理人　乙○○
　　被　　　告　甲○○○
右當事人間損害賠償事件，本院判決如左：
    主    文
原告之訴及假執行之聲請均駁回。
原告追加之訴駁回。
訴訟費用由原告負擔。
    事實及理由
一、程序方面：
    按訴狀送達後，原告不得將原訴變更或追加他訴，但不甚礙被告之防禦及訴訟之
    之終結者不在此限，民事訴訟法第二百五十五條第一項第七款定有明文。查本件
    原告於起訴時其主要訴之聲明係為：「一被告應給付原告新臺幣（下同）一百萬
    元，及自起訴狀本送達之翌日起至清償日止按年息百分之五計算之利息。」，嗣
    其於民國九十一年六月二十六日具狀指稱聲明改為「一被告應給付原告一百萬元
    ，及自起訴狀繕本送達之翌日起至清償日止按年息百分之五計算之利息。二被告
    應於聯合報、中國時報、自由時報、經濟日報、工商時報各報第一版報頭下廣告
    欄以篇幅寬五公分、高十五公分，電腦排版十四級黑體字體（即如一般新聞字體
    大小）刊登如附件所示之道歉啟示一日」。查就原告嗣後所為聲明第二項部分之
    主張，係屬訴之追加，被告對此雖不同意，然因追加之部分並不礙被告之防禦及
    訴訟之終結，依前揭規定，應予准許，合先說明。
二、原告主張：
（一）緣被告所有之一欣工程行經營土方挖運業務，原告於八十九年間，曾與一欣工
      程行簽訂嘉義市建國一五六村工程（下稱「建國工地」）土方開挖合約；又原
      告另於雲林縣境內承攬西部濱海公路ＷＨ六三標（下稱「六三標工地」）施工
      需土方回填，故計畫以建國工地部分剩餘土方援用至六三標，故另與被告簽訂
      土方運送合約，委由其將建國工地挖掘之營建剩餘土石方載運至六三標，以資
      援用為路基施作之材料；詎被告見建國工地之土方係可利用之資源，竟私自將
      土方載運至他處變賣牟利，並遭調查局監控掌握，原告之負責人更因之遭檢調
      單位約談。原告知情後，旋即催告被告限期將違約運載之土方載至約定地點，
      因屆期仍未見其改正違約行為，故原告予以解除合約
（二）嗣被告心有未甘，遂寄發存證信函表示將以民刑訴訟要脅原告，然被告見其伎
      倆無法得逞，竟以不實之言論分別對建國工地之業主內政部營建署及地方工務
      主管機關嘉義市政府工務局等相關機關陳情及檢舉，除造成原告及相關業管人
      員莫大困擾外，以原告於業界之規模及形象而言，實已對原告商譽造成嚴重侵
      害；而原告以上二工地更因之長期無法順利按期請領工程款。
（三）按民法第一百八十四條第一項前段規定：「因故意或過失不侵害他人者，負損
      害賠償責任」，第一百九十五條第一項規定：「不法侵害他人之身體、健康、
      名譽、自由、信用、隱私、貞操，或不法侵害其他人格法益而情節重大者，被
      害人雖非財產上之損害，亦得請求賠償相當之金額。其名譽被侵害者，並得請
      求回復名譽之適當處分。」又按公司之名譽遭受損害時，依最高法院六十二年
      台上字第二八○六號判例意旨得依上開規定請求登報回復其名譽。查被告四處
      以不實言論文字散佈於原告所承攬前述工程之業主及主管機關，使原告遭受強
      大行政壓力及誤解，工程推展受阻，商譽更受到重大損害。
（四）對被告抗辯所為之陳述：
      兩造簽訂土方運送合約後，被告擬將棄土運至訴外人聯興土方建材行，原告依
      此將棄土計劃書提送內政部營建署南區工程處（下稱南工處），惟遭南工處以
      聯興土方建材行之核准容量為八萬零八百六十二立方公尺，惟本工程棄土擬運
      至該建材行之數量為二十九萬六千零八十三點七五六立方公尺，認聯興土方建
      材行容量不足，要求原告提送土石方最終去處收容處理計劃書，足證被告所提
      供之聯興土方建材行並未為南工處所核准，且被告在另案向臺灣臺北地方法院
      起訴請求原告給付工程款事件（該院九十年度訴字第三四九０號）審理時從未
      主張原告有盜賣土方情事，足見原告並未盜賣土方情事。而被告將建國工地土
      方私自運至他處變賣牟利，致原告公司負責人遭檢調單位約談，足證被告未依
      兩造運送合約將棄土運至合法棄土場，被告竟又於九十一年四月二十六日誣指
      原告有盜賣建國工地土方情事，此有內政部營建署九十一年五月十四日營授南
      字第○九一三三九二六一六號函可證，是被告確有侵害原告名譽之舉至為明顯
      ，故被告抗辯稱其支出大筆費用為原告取得將土方運至聯興棄土場之證明後，
      原告認被告已無利用價值，乃藉故刁難及解除兩造之合約云云，並不實在。並
      聲明：（一）被告應給付原告一百萬元，及自起訴狀繕本送達之翌日起至清償
      日止按年息百分之五計算之利息。（二）被告應於聯合報、中國時報、自由時
      報、經濟日報、工商時報各報第一版報頭下廣告欄以篇幅寬五公分、高十五公
      分，電腦排版十四級黑體字體（即如一般新聞字體大小）刊登如附件所示之道
      歉啟示一日。（三）第一項聲明，願以上海商業儲蓄銀行或中國信託商業銀行
      或交通銀行或合作金庫銀行之無記名可轉讓定期存單供擔保，請准宣告假執行
      。
三、被告則以：
（一）原告之廢土是否違法運送，正由司法機關及行政機關調查中：
  １‧因建築執照核准需附棄土證明，故原告為求工程之順利進行，在兩造訂立土方
      之開挖及運棄契約時，約定由被告代為取得棄土證明，然原告故意違反誠信原
      則，在被告為其支出大筆費用後，申請由建國工地運至聯興土方建材行，再轉
      運至再興窯業公司之棄土證明，原告在取得上開證明後，認被告已無利用價值
      ，藉故刁難被告，欲解除雙方之前揭合約。
  ２‧被告乃依原告公司的所長蔡秋煌指示將棄土運往玉山路與育仁路「村之春」工
      地，運送過程不論係「土頭」建國工地或「土尾」村之春工地，均有原告公司
      人員簽收，且亦開立支票予被告用以支付運費，故村之春工地或許因非法之棄
      土場，原告是否因為省運費及土方之費用，而指示是被告將土方運送至該地點
      ，並因此為調查單位調查，此情事若有違法，亦是原告本身之故。
  ３‧原告不思檢討，又為卸責，欲將責任推至被告，因其恐涉有刑事罪責，所以一
      再推託，欲誣陷被告，但被告僅為一小包商，為求工作之溫飽，只能隱忍，惟
      原告卻一再逼迫，被告只好將內情以存證信函函覆原告，原告竟惱羞成怒，對
      被告片面無理解約，造成被告損失。被告損失尚未向原告請求，原告竟反向被
      告求償，此行為實屬非是。被告針對原告違約情事，經向臺灣台北地方法院提
      起請求給付工程款事件，經該院判決被告勝訴在案。
（二）原告乃可歸責自己之事由致棄土計劃書無法獲得南工處之許可：
      原棄土計劃乃由建國工地運至聯興土方建材行，再轉運至再興窯業公司，但因
      原告不依此送審，一直要變更棄土計劃，故才會為南工處所不允，且上開過程
      南工處曾發出數十道公文阻止原告動工，此可南工處所發公文函可知，其原因
      乃原告公司自己造成，而與被告無關。
（三）原告並無民法一百九十五條之適用
  １‧按公司係依法組織之法人，其名譽遭受損害，無精神上痛苦之可言。登報道歉
      已足回復其名譽，自無依民法第一九五條第一項規定請求慰藉金之餘地，最高
      法院六十二年臺上字第二八○六號著有判例；又合夥為二人以上出資，所經營
      之共同事業，故合夥所經營之事業，係合夥人全體共同之事業，合夥財產屬於
      合夥人全體之公同共有，因未依法取得法人之資格，不能認係法人，僅得視為
      非法人團體，最高法院四十二年台上字第四三四號判例參照。法人名譽遭受損
      害，既無精神上痛苦之可言，登報道歉已足回復其名譽，尚無民法第一九五條
      第一項規定請求慰藉金之餘地，依舉重以明輕之法理，合夥財產既屬於合夥人
      全體之公同共有，合夥團體非屬法人，其名譽遭受侵害，更無精神上之痛苦可
      言，亦當然不得依民法第一九五條第一項規定請求精神慰藉金。
  ２‧查本件，被告一則並無所謂損害原告名譽之行為，且原告亦不能証明其有損害
      ，退一步言，即使有損害，亦無所謂之民法一百九十五條之請求慰撫金之適用
      等語置辯。並聲明：（一）原告之訴駁回。（二）如受不利益判決，願供擔保
      ，請准宣告免為假執行。
三、兩造不爭執之事實：
    原告主張兩造於八十九年五月間訂立建國工地土方開挖契約及六三標工地之土方
    運輸契約，被告於九十年三月八日、二十七日向內政部營建署陳請，請該署重新
    評估原告所承造建國工地開挖剩餘土石方清運地點變更案，及於同年四月十八日
    向嘉義市政府工務局申請該局勒令原告所承造建國工地停工，並命將土石方回復
    原狀之事實，業據其提出陳情書、申請書、內政部營建署九十營署南字第六０二
    七二九號函為證，亦為被告所不否認，則原告此部分主張之事實，自堪信為真實
    。
四、得心證之理由：
    原告主張被告四處以不實言論文字散佈於原告所承攬前述工程之業主及主管機關
    ，使原告遭受強大行政壓力及誤解，工程推展受阻，商譽更受到重大損害等語，
    被告則以：原告之棄土是否違法運送，目前司法機關在調查，被告並無毀損原告
    商譽等語置辯，是本件爭點在於被告是否基於故意侵害原告之權利，而向內政部
    營建署、嘉義市政府工務局陳情、申請？
（一）經查，被告於九十年三月八日、二十七日向內政部營建署陳情內容略以：(1)請
      該署重新評估原告所承造建國工地開挖剩餘土方清運地點變更案，因原告有關
      開挖剩餘土方問題，曾透過被告向聯興土方建材行、再興窯業股份有限公司達
      成棄土協議，並無土方無棄置場所問題，故原告又以土方無處堆置，希望改清
      運地點，有損被告權益，且土方若隨意棄置，恐有害環保。(2)傳該署於二月份
      暫允許其借給西濱快速道路使用，被告對此不勝訝異，按承造人申報開工，應
      檢附核准之棄土場證明，送當地主管建築機關備案。其自設棄土場者，得將棄
      土場計畫併建築計畫，提出申請。又公共工程承包商應於工程開工前將剩餘土
      石方處理計畫送工程主辦機關審核同意。營建廢棄土處理方案第三條、營建工
      程剩餘土石方處理管理要點第七點分別定有明文，原告諉稱其土石方無處可去
      ，向該署稱暫運西濱快速道路使用，有損被告權益，亦不符營建棄土之處理法
      規，希望該署詳查等語，是由上開陳情書內容可知，被告係向內政部營建署敘
      述原告建國工地應已由被告代為取得棄土證明，該工地廢棄土石方應無無處可
      棄置之問題，並非向該署指陳原告有廢棄土非法傾倒之情事，況內政部營建署
      既負責有關營建廢棄土處理制度、政策、方案之訂定、推動及督導，民眾遇有
      營建廢棄土相關問題，向該署尋求協助亦屬人之常情，是原告主張被告所為前
      揭行為故意侵害原告權利，並不可採。
（二）次查，被告於同年四月十八日向嘉義市政府工務局提出申請函，請該局勒令原
      告建國工地停工，並命將土石方回復原狀，該申請函內容略以：原告建國工地
      開挖剩餘土石方清運地點非法變更，業經被告陳情，經內政部營建署命原告儘
      速妥處，顯見該棄土運送計畫確有疑義，又棄土之運送管制憑單及管制卡又與
      運送地有所不實，恐有偽造文書之嫌，且將影響使用執照之核發，為免訟累，
      以維官箴，因原告仍強行動工，故請該局勒令停工，並將土方回復原狀等語。
      被告該申請書係依據內政部營建署於同年四月十一日九十營署南字第六０二七
      二九號函覆所告知「該署已行文原告請其儘速妥處」後，向嘉義市政府工務局
      提出，該局可以本於依法行政之原則，而為獨立之行政行為，並不受被告該申
      請書之影響，且由該申請書內容，亦無法證明原告有因該申請書而使權利遭受
      侵害，是原告前揭主張，亦不足採。
（三）原告復主張：因被告之前揭行為，使其現在遭受檢調單位調查云云。然法務部
      調查局所為之調查行為，乃屬國家偵查機關所為之公權力行為，縱其係因被告
      陳情書、申請書內容，而發動調查權，但並非被告所為之行為，自與被告是否
      構成民法上之侵權行為無涉。又縱認被告所為構成侵權行為，原告亦未舉證證
      明所受損害為何，是原告上開主張，顯不可採。
（四）綜上論述，本件被告向內政部營建署、嘉義市政府工務局所提出之陳情書、申
      請書內容，並不足以侵害原告之權利，而法務部調查局所發動之調查權，乃屬
      國家偵查機關所為之公權力行為，並非被告所為之行為，自與被告是否構成民
      法上之侵權行為無涉。且是原告所提出之證據，尚難遽以認定被告係基於故意
      侵害原告之商譽，而提出陳情書、申請書，而與民法第一百八十四條所規定，
      基於故意不法侵害他人權利之要件有間。從而，原告依民法第一百八十四條第
      一項、第一百九十五條之規定，請求被告給付原告一百萬元，及自起訴狀繕本
      送達翌日起至清償日止，按年息百分之五計算之利息，為無理由，應予駁回，
      另准予追加之訴，即被告應於聯合報、中國時報、自由時報、經濟日報、工商
      時報各報第一版報頭下廣告欄以篇幅寬五公分、高十五公分，電腦排版十四級
      黑體字體（即如一般新聞字體大小）刊登之道歉啟示一日部分，亦應一併駁回
      。
五、本件因事證明確，兩造其餘主張、攻擊防禦方法並所提之訴訟資料，核與判決結
    果不生影響，無庸一一論列審酌，附此敘明。
六、原告之訴既經駁回，其假執行之聲請，因訴之駁回而失所附麗，不應准許。
七、據上論結，原告之訴為無理由，依民事訴訟法第七十八條，判決如主文。
中　　　華　　　民　　　國　　九十一　　年　　　八　　　月　　  七  　　日
~B臺灣嘉義地方法院民事第一庭
~B    審判長法官  曾文欣
~B    法      官  洪嘉蘭
~B　　法    　官　朱美璘
右為正本係照原本作成
中　　　華　　　民　　　國　　九十一　　年　　　八　　　月　　  七　　日
~B　　書　記　官　沈育坤
